【裁判字號】    95,簡上,382
【裁判日期】    951031
【裁判案由】    毒品危害防制條例
【裁判全文】
臺灣桃園地方法院刑事判決              94年度簡上字第382號
上  訴  人  臺灣桃園地方法院檢察署檢察官
被      告  甲○○
上列上訴人因被告違反毒品危害防制條例案件，不服本院九十五
年度桃簡字第一○七二號，中華民國九十五年六月三十日第一審
判決（聲請簡易判決處刑案號：九十五年度毒偵字第二七○九號
）提起上訴及移送併案審理（九十五年度毒偵字第一○七三號）
，本院管轄之第二審合議庭判決如下：
   主      文
原判決撤銷。
甲○○連續施用第二級毒品，處有期徒刑陸月，如易科罰金，以
參佰元折算壹日。扣案之吸食器壹組沒收之。
   事      實
一、甲○○於民國九十五年間因施用毒品案件，經臺灣苗栗地方
    法院以九十五年度毒聲字第八四號裁定令入勒戒處所，施以
    觀察、勒戒，因認其無繼續施用傾向，於九十五年四月二十
    五日執行完畢出所。詎其仍不思悔改，復基於施用第二級毒
    品甲基安非他命之概括犯意，於前揭觀察、勒戒執行完畢後
    之五年內即自九十五年四月二十七日後某時起至九十五年五
    月十七日凌晨一時許止，或在位於新竹市○○路七十五號之
    水晶溫泉汽車旅館三一三室內或在臺灣地區某不詳處所，連
    續施用第二級毒品甲基安非他命多次。嗣於(一)九十五年五月
    八日晚間七時許，為警在桃園縣平鎮市○○路與義民路交岔
    路口查獲，並扣得其所有供施用第二級毒品甲基安非他命所
    用之吸食器一組；(二)九十五年五月十七日凌晨二時三十分許
    ，為警在位於新竹市○○路七十五號之水晶溫泉旅館三一三
    室臨檢而查獲。
二、案經桃園縣政府警察局平鎮分局報告臺灣桃園地方法院檢察
    署檢察官偵查後聲請簡易判決處刑暨新竹市政府警察局報告
    臺灣新竹地方法院檢察署檢察官偵查後移送併辦。
    理     由
一、訊之被告甲○○對有於上開時、地，多次施用第二級毒品甲
    基安非他命之犯罪事實，於本院審理時供承不諱，而被告先
    後二次為警查獲時所分別採集之尿液，經送驗結果，確呈甲
    基安非他命陽性反應乙節，亦有臺灣檢驗科技股份有限公司
    所出具濫用藥物尿液檢驗報告共二紙附卷可稽，此外並有被
    告所有供施用第二級毒品甲基安非他命所用之吸食器一組扣
    案可資佐證。再施用毒品者，多已成癮，於未徹底戒斷毒癮
    前，必會反覆施用，此為社會大眾所周知，且參酌被告前已
    有施用毒品前科，雖曾經觀察、勒戒，惟竟再次施用毒品，
    顯見其已成癮而未戒斷，是被告供承其於九十五年四月二十
    七日後某時起至九十五年五月十七日凌晨一時許止，有連續
    多次施用第二級毒品甲基安非他命等情，與常情相符，堪信
    屬實。綜上，足認被告自白與事實相符應值採信，可採為論
    罪科刑之基礎。而被告前曾因施用毒品案件，經臺灣苗栗地
    方法院以九十五年度毒聲字第八四號裁定令入勒戒處所，施
    以觀察、勒戒，因認其無繼續施用傾向，於九十五年四月二
    十五日執行完畢出所，有臺灣高等法院被告前案紀錄表一紙
    在卷足憑，是其於前揭觀察、勒戒執行完畢後五年內再犯本
    案，公訴人對其提起公訴，於法自屬有據，併此敘明。綜上
    ，本件事證明確，被告犯行洵堪認定，應依法論科。
二、論罪科刑部分：
  (一)被告行為後，刑法於九十四年二月二日修正公布，於九十五
    年七月一日施行。修正後刑法第二條第一項之規定，係規範
    行為後法律變更所生新舊法律比較適用之準據法，於修正後
    刑法施行後，應適用修正後刑法第二條第一項規定之從舊從
    輕之原則為比較；修正後刑法第二條第二項，則為同條第一
    項之特別規定，於修正後刑法施行後，關於非拘束人身自由
    之保安處分，應依修正後刑法第二條第二項之規定，適用裁
    判時之法律。又修正後刑法第三十五條，乃刑之重輕之法定
    次序與標準，應適用裁判時之修正後刑法第三十五條之規定
    。修正後刑法第二條第一項係採從舊從輕原則，適用最有利
    於行為人之法律。既曰法律，自較刑之範圍為廣；除法律有
    特別規定者（如修正後刑法第二條第二項非拘束人身自由之
    保安處分適用裁判時法，又如修正後刑法施行法第三條之一
    第三項、第六條之一、第九條之三規定之情形），應依其規
    定；或事關執行之緩刑之宣告，或犯罪在刑法修正施行前，
    自首在刑法施行後之自首部分，或程序之規定（程序從新，
    如刑法第四十條沒收宣告之程序規定），應適用裁判時之修
    正後刑法之規定外；依修正後刑法第二條第一項比較時，應
    就罪刑有關之共犯、未遂犯、連續犯、牽連犯、結合犯，以
    及累犯加重，自首減輕暨其他法定加減原因（如身分加減）
    與加減例等一切情形，綜其全部之結果而為比較後，整個之
    適用，不能割裂而分別適用有利益之條文。關於易科罰金之
    折算標準、易服勞役之折算標準及期限、罰金與死刑是否併
    予執行、多數有期徒刑定應執行之刑時之最高刑期之限制等
    之修正，事涉行為人易刑折算標準金額之多寡與期限之長短
    及定執行刑時能否就罰金刑併予執行或有期徒刑定應執行之
    刑時最高度之限制，亦均屬依修正後刑法第二條第一項所應
    比較適用法律之範圍。拘束人身自由之保安處分，並非屬修
    正後刑法第二條第二項規定應適用裁判時法之範圍，除有特
    別規定者外，亦屬應依修正後刑法第二條第一項比較適用之
    法律；從刑附屬於主刑，除法律有特別規定者外，依主刑所
    適用之法律（以上參考最高法院九十五年五月二十三日刑事
    庭第八次會議決議及最高法院二十四年度上字第四六三四號
    、二十四年度上字第五二九二號、二十七年度上字第二六一
    五號判例）。經查：
  1.關於連續犯部分，修正前刑法第五十六條所規定連續犯以一
    罪論及得加重其刑之規定，修正後刑法已將該條刪除，而被
    告自九十五年四月二十七日後某時起迄九十五年五月十七日
    凌晨一時許止，連續多次施用第二級毒品甲基安非他命之行
    為，比較行為時法與裁判時法，關於修正之連續犯部分而言
    ，被告先後多次施用行為，依行為時法即修正前刑法第五十
    六條規定，應依連續犯以施用第二級毒品一罪論，並得依同
    條但書加重其刑，所得加重之最高處斷刑為有期徒刑四年六
    月，依裁判時法，因已刪除連續犯以一罪論及得加重其刑之
    規定，則被告所犯數罪應分論併罰，所得科處最重刑度，顯
    然較行為時法為重，自以行為時舊法有利於被告。
  2.就易科罰金之折算標準部分，由修正前刑法第四十一條第一
    項前段規定（得以銀元一元以上三元以下折算一日），並依
    修正前罰金罰鍰提高標準條例第二條規定提高一百倍為銀元
    一百元以上三百元以下（即新台幣三百元以上九百元以下）
    折算一日，修正後刑法第四十一條第一項前段則修正為得以
    新台幣一千元、二千元或三千元折算一日（裁判時罰金罰鍰
    提高標準條例第二條並已刪除），比較行為時法與裁判時法
    ，亦以行為時之舊法較有利於被告。
  3.綜上法律修正前、後之比較，揆諸前揭說明及修正後刑法第
    二條第一項之「從舊從輕」原則，本件以適用修正前之相關
    刑罰法律，對被告較為有利，並應整體適用修正前刑法相關
    規定。
  (二)查甲基安非他命為毒品危害防制條例第二條第二項第二款所
    定之第二級毒品，是核被告所為，係犯毒品危害防制條例第
    十條第二項之施用第二級毒品罪。其施用第二級毒品安非他
    命行為前，所持有之第二級毒品安非他命之行為，既意在供
    己施用，其持有之低度行為應為施用之高度行為吸收，均不
    另論罪。被告先後多次施用第二級毒品甲基安非他命之犯行
    ，時間緊接，方法相同，觸犯構成要件相同之罪，顯係基於
    概括之犯意反覆為之，為連續犯，應依修正前刑法第五十六
    條規定，以一罪論，並加重其刑。檢察官雖僅就被告於九十
    五年五月八日查獲時之犯行向本院聲請簡易判決處刑，然檢
    察官就犯罪事實一部起訴者，其效力及於全部，本件被告如
    事實欄所載其餘部分之犯罪事實，與前揭論罪科刑之部分，
    有連續犯之關係，已如前述，本院自應就屬於裁判上一罪之
    部分一併加以審理。原審認本件被告事證明確，予以論罪科
    刑，固非無見。惟查，檢察官所移送併案審理部分之犯行，
    與聲請簡易判決處刑之事實具有連續犯關係，係裁判上一罪
    ，為起訴效力所及，自應一併審理，原審未及審酌，確有未
    合，檢察官執此理由提起上訴為有理由，自應由本院將原判
    決撤銷改判。爰審酌被告犯罪後坦承犯行、態度良好，且施
    用毒品，仍屬自戕身心之行為，尚無造成他人之損害，然被
    告前因施用毒品，經施以觀察、勒戒後，仍未戒除毒癮，顯
    見自制力甚低，暨被告之生活狀況、品行、智識程度、犯罪
    之動機、目的、手段等一切情狀，量處如主文第二項所示之
    刑，並依修正前刑法第四十一條第一項前段諭知易科罰金之
    折算標準。
三、沒收部分：扣案之吸食器一組，係被告所有供其施用第二級
    毒品甲基安非他命所用之物，業經其供承在卷，爰依修正前
    刑法第三十八條第一項第二款宣告沒收之。
據上論斷，應依刑事訴訟法第四百五十五條之一第一項、第三項
、第三百六十九條第一項前段、第三百六十四條、第二百九十九
條第一項前段，毒品危害防制條例第十條第二項，修正後刑法第
二條第一項前段、修正前刑法第十一條前段、第五十六條、第四
十一條第一項前段、第三十八條第一項第二款，修正前罰金罰鍰
提高標準條例第二條，判決如主文。
本案經檢察官董良造到庭執行職務。
中    華    民    國    95    年     10    月    31    日
                        臺灣桃園地方法院刑事第十庭
                                審判長法  官  江德民
                                      法  官  許炎灶
                                      法  官  柯姿佐
以上正本證明與原本無異。
不得上訴。
                                      書記官  蔡紫凌
中    華    民    國    95    年    10    月    31    日
毒品危害防制條例第10條第2項
施用第二級毒品者，處 3 年以下有期徒刑。


司法院資訊處製作；財團法人民間司法改革基金會備份。
